臺灣臺北地方法院交通事件裁定　　　　96年度交聲字第1949號
原處分機關　臺北市交通事件裁決所
異　議　人　甲○○
即受處分人
上列異議人即受處分人因違反道路交通管理處罰條例案件，對於
臺北市交通事件裁決所民國96年11月22日所為北市裁三字第22-Z
00000000號處分（原處分案號：內政部警政署國道公路警察局公
警局交字第Z00000000 號），聲明異議，本院裁定如下：
    主  文
異議駁回。
    理  由
一、按汽車行駛於高速公路、快速公路或設站管制之道路，不遵
    使用限制、禁止、行車管制及管理事項之管制規則而未依規
    定使用路肩者，處汽車駕駛人新臺幣（下同）3 千元以上6
    千元以下罰鍰；有前項情形者，記違規點數1 點，道路交通
    管理處罰條例第33條第1 項第9 款、第63條第1 項第1 款分
    別定有明文。
二、本件受處分人即異議人甲○○所有車牌號碼2252-EA 號自用
    小客車，於民國96年6 月11日上午8 時38分許，行經國道3
    號公路北向16公里700 公尺處，行駛右側路肩超車，違反道
    路交通管理處罰條例第33條第1 項第9 款規定，經科學儀器
    拍照採證後，由內政部警政署國道公路警察局第九警察隊員
    警掣單舉發，嗣受處分人於通知單上所載應到案日期96年10
    月5 日前，於96年9 月17日向臺北市交通事件裁決所提出申
    訴，經原舉發單位調查結果，仍認受處分人有其上開違規之
    行為，臺北市交通裁決所乃依同上規定，裁處異議人罰鍰4
    千元，並依同條例第63條第1 項第1 款規定，記違規點數1
    點，裁決書於96年11月29日送達於受處分人，受處分人不服
    ，又於96年12月14日聲明異議等情，有採證照片5 張及舉發
    違反道路交通管理事件通知單、內政部警政署國道公路警察
    局第九警察隊函、臺北市交通事件裁決所違反道路交通管理
    事件裁決書、送達證書、聲明異議狀各1 份在卷可按。
三、受處分人異議意旨略以：伊所有該自用小客車當時係由女兒
    林育如駕駛前往中央研究院開會，適逢假日，因國道5 號往
    宜蘭交流道車流擁塞，導致回堵嚴重，影響後方欲下南深路
    交流道之車輛，林育如眼見交流道出口近在咫尺，卻身陷車
    陣動彈不得，在合乎情理之情形下，提前利用極小段之右側
    路肩下南深路交流道，絕非蓄意利用右側路肩超車，雖違規
    屬實，但情有可原，請將心比心重新考量，撤銷裁罰云云。
四、本院經查：
  (一)受處分人對於其女林育如於上開時、地駕駛其所有車牌號碼
    2252-EA 號自用小客車行駛路肩之行為，並無爭執，且有上
    開採證照片5 張附卷足證，堪以認定該車違規情節屬實。故
    本件爭點在於：受處分人是否得以車流擁擠、「短暫」「合
    理」使用為由，行駛路肩。
  (二)按「路肩」，係指設於車道之外側，路面邊線與護欄或邊溝
    間之部分，道路交通標誌邊線號誌設置規則第183 條及高速
    公路及快速公路交通管制規則第2 條第16款分別定有明文。
    汽車行駛高速公路及快速公路，不得在路肩上行駛，或利用
    路肩超越前車或倒車，亦不得在路肩及路肩外停車；但遇有
    濃霧、濃煙、強風、大雨或其他特殊狀況，致能見度甚低時
    ，其時速應低於40公里或暫停路肩，並顯示危險警告燈；在
    高速公路及快速公路上執行任務之救護車、消防車、警備車
    、工程車及救濟車，其行車速率不受前項規定之限制，但應
    依規定裝置明顯警示標識；又遇有濃霧、濃煙、強風、大雨
    等特殊狀況嚴重影響行車安全時，得在路肩暫停，並應顯示
    危險警告燈，視線清晰時，應即恢復行駛；而執行任務之救
    護車、消防車、警備車、工程車、救濟車及經高速公路、快
    速公路管理機關核准之拖吊車輛，得不受前項之限制，但應
    依規定裝置明顯標識；另汽車在行駛途中，因機件故障或其
    他緊急情況無法繼續行駛時，應滑離車道，在路肩上停車待
    援，高速公路及快速公路交通管制規則第9 條第1 項第2 款
    、第5 條第1 項、第2 項、第12條第1 項前段、但書、第2
    項、第15條第1 項前段分別定有明文。綜觀上開規定可知，
    其立法目的係在促令汽車駕駛人安全駕駛，並確實空出路肩
    車道，供因機件故障或其他緊急情況無法繼續行駛之車輛暫
    時停車待援，或執行任務之救護車、消防車、警備車、工程
    車、救濟車及吊車得以順利執行道路救護、救援之工作。
  (三)查受處分人所有自用小客車既非執行任務之救護車、消防車
    、警備車、工程車、救濟車或經高速公路、快速公路管理機
    關核准之拖吊車輛，又受處分人之女駕駛其所有車輛於上開
    時、地行駛路肩之際，查無濃霧、濃煙、強風、大雨或其他
    致能見度甚低、嚴重影響行車安全之特殊狀況，亦無因機件
    故障或其他緊急情況無法繼續行駛之情形，顯與上開高速公
    路及快速公路交通管制規則所定得使用路肩之規定不合。從
    而，受處分人之女駕駛該自用小客車行駛路肩，自屬道路交
    通管理處罰條例第33條第1 項第9 款所定非依規定使用路肩
    之違規行為甚明。受處分人固辯稱：因道路擁塞，為趕赴中
    央研究院會議，不得已短暫、合理使用路肩云云，並提出會
    議通知之電子郵件1 份為據。然參以「汽車行駛交通阻塞之
    路段，除應遵守交通勤務警察指揮外，駕駛人不得以任何理
    由將車輛暫停或停駐路肩，以免阻礙消防車、警備車、救護
    車，工程車及救濟車進入現場清理或急救；停在主線車道之
    車輛應顯示危險警告燈」，高速公路及快速公路交通管制規
    則第17條亦有明文可參。是縱於交通阻塞之路段，已明文禁
    止駕駛人主張任何理由將車輛暫停或停駐路肩，同理，受處
    分人亦不得在交通阻塞路段而以任何理由主張「短暫」「合
    理」行駛路肩。況為防止處罰機關枉縱或偏頗，道路交通管
    理處罰條例第92條第3 項授權交通部會同內政部訂定「違反
    道路交通管理事件統一裁罰基準及處理細則」及其附件「違
    反道路交通管理事件統一裁罰基準表，以維持裁罰之統一性
    與全國因違反道路交通管理事件受處罰民眾之公平，不因裁
    決人員不同，而生偏頗，寓有避免各監理機關於相同事件恣
    意為不同裁罰之功能（司法院大法官釋字第511 號解釋參照
    ）。此乃行政法之一般法律原則之平等原則，意指行政權之
    行使，無論在實體或程序上，相同事件應為相同處理，非有
    合理之正當理由，不得為差別待遇，落實在行政法之具體表
    現即為行政程序法第6 條之規定。衡情在交通擁塞路段，駕
    駛人因趕時間而焦急不耐之情形甚為常見，原因形形色色，
    不一而足，本院審酌受處分人所稱趕赴會議之情形，亦屬一
    般，實無特殊急迫可言，自不得遽為差別待遇，否則將對其
    他因趕時間行駛路肩致受裁罰之駕駛人，顯有不公而違反平
    等原則。
  (四)至受處分人雖陳稱該車係由其女林育如駕駛，惟按道路交通
    管理處罰條例第85條第1 項規定：「本條例之處罰，受舉發
    違反道路交通管理事件之受處罰人，認為受舉發之違規行為
    應歸責他人者，應於舉發違反道路交通管理事件通知單應到
    案日期前，檢附相關證據及應歸責人相關證明文件，向處罰
    機關告知應歸責人，處罰機關應即另行通知應歸責人到案依
    法處理。逾期未依規定辦理者，仍依本條例各該違反條款規
    定處罰」。本件受處分人既未爭執該車於上開時、地確有行
    駛路肩之事實，均如前述，縱當時駕駛人為林育如，然受處
    分人人從未依上開規定告知處罰機關駕駛人為林育如並陳明
    更正受裁罰人為林育如之意思，則處罰機關仍逕行處罰車輛
    所有人即受處分人，自無違誤，附此說明。
  (五)從而，受處分人車輛有於上開時、地未依規定行駛路肩之行
    為，應堪認定，原處分機關依據首開道路交通管理處罰條例
    之規定，裁處罰鍰4 千元，並記違規點數1 點，核無不當。
    本件異議為無理由，應予駁回。
五、據上論斷，應依道路交通案件處理辦法第19條，裁定如主文
    。
中　　華　　民　　國　　96　　年　　12　　月　　31　　日
                  交通法庭  法　官　林晏如
上正本證明與原本無異。
如不服本裁定，應於裁定送達後5日內向本院提出抗告狀。
                            書記官  吳俊龍
中　　華　　民　　國　　96　　年　　12　　月　　31　　日
